【裁判字號】    99,台上,3665
【裁判日期】    990610
【裁判案由】    違反毒品危害防制條例
【裁判全文】
最高法院刑事判決            九十九年度台上字第三六六五號
上  訴  人  甲○○
選任辯護人  廖于清律師
上列上訴人因違反毒品危害防制條例案件，不服台灣高等法院中
華民國九十七年八月十五日第二審判決（九十七年度上訴字第二
九五七號，起訴案號：台灣板橋地方法院檢察署九十六年度偵字
第六五六四號），提起上訴，本院判決如下：
    主  文
上訴駁回。
    理  由
按刑事訴訟法第三百七十七條規定，上訴於第三審法院，非以判
決違背法令為理由，不得為之。是提起第三審上訴，應以原判決
違背法令為理由，係屬法定要件。如果上訴理由書狀並未依據卷
內訴訟資料，具體指摘原判決不適用何種法則或如何適用不當，
或所指摘原判決違法情事，顯與法律規定得為第三審上訴理由之
違法情形，不相適合時，均應認其上訴為不合法律上之程式，予
以駁回。本件原判決依憑上訴人甲○○坦承與陳怡貞約定地點，
欲交付第二級毒品甲基安非他命予陳怡貞時為警當場查獲，證人
陳怡貞、蕭明財之證述，卷附台灣科技股份有限公司濫用藥物檢
驗報告，暨扣案甲基安非他命、ＳＩＭ卡等證據資料，認上訴人
有其事實欄所載之犯行，且敘明上訴人否認該犯行，辯稱：陳怡
貞打電話找伊，是要一起向「小偉」購買毒品，因伊還有一些，
所以才約定一起施用甲基安非他命，俟用完後再一起去購買，並
非販賣云云，為不足採，亦依調查所得證據，於理由內詳予指駁
、說明。因認上訴人犯行明確，而撤銷第一審有關販賣第二級毒
品部分之科刑判決，改判仍論處上訴人販賣第二級毒品未遂罪刑
（量處有期徒刑），已詳述所憑之證據及其認定之理由。上訴意
旨略稱：陳怡貞警詢之陳述，為被告以外之人於審判外陳述，原
判決謂警詢筆錄為原審交互詰問之一部分，當有證據能力，並採
為判決基礎，適用法規顯有不當。證人陳怡貞對於有無簡訊存在
及蕭明財對於有無看過簡訊、未就簡訊拍照或紀錄一事，二人前
後所陳均有不一，且相互矛盾，已難採為證據，本件究有無該則
簡訊，內容為何，均屬重要爭點，而證人李天惠亦已證實上訴人
拿甲基安非他命給陳怡貞，並沒有講到買或賣，原判決均未調取
相關通聯紀錄及傳喚李天惠到庭，以釐清真相，均有應於審判期
日調查之證據未予調查之違法。本件再無其他證據足以證明上訴
人有販賣意圖，單以有瑕疵之證人陳怡貞之證述為據，判決理由
不備云云。惟查：（一）犯罪事實之認定，證據之取捨及其證明
力之判斷，乃事實審法院自由判斷之職權，如其取捨不違背經驗
法則與論理法則，即不得指為違法，而據為上訴第三審之理由。
又證人之證言縱令先後未盡相符，但事實審法院本於審理時所得
之心證，就其證言一部分認為確實可信予以採取，原非證據法則
所不許。本件原判決綜合全案證據，而為上訴人有罪之認定，已
說明非僅憑陳怡貞、蕭明財之證詞為認定上訴人犯罪之證據，且
就上訴人供承有與陳怡貞電話聯絡，並於欲交付毒品之際為警查
獲供述，佐以上開扣案物品及藥物檢驗報告等證據資料，參互勾
稽判斷，於理由內逐一論述剖明其採證認事之理由，且就如何取
捨陳怡貞、蕭明財之證詞、摒棄上訴人否認犯罪之各辯解，證人
李天惠於偵查中之證述，如何不足為上訴人有利之認定等情，均
於理由內詳為論述指駁，並敘明本於調查所得之心證，分別定其
取捨而為事實判斷之理由，所為論斷及說明，由形式上觀察，無
違經驗與論理法則，且屬事實審法院取捨證據職權之適法行使，
尚難漫指為違法。證人陳怡貞於警詢中之陳述，屬傳聞證據，原
判決理由說明其有證據能力之理由，固有微疵，惟除去陳怡貞前
揭陳述，憑藉其偵、審之證述，及上揭其他證據佐證，亦足以認
定上訴人有販賣第二級毒品未遂之犯罪事實，上述原判決理由上
之瑕疵，既對判決結果不生影響，依刑事訴訟法第三百八十條規
定，仍不能執為適法之第三審上訴理由。（二）刑事訴訟法所稱
依法應於審判期日調查之證據，係指與待證事實有重要關係，在
客觀上顯有調查必要性之證據而言，其範圍並非漫無限制，必其
證據與判斷待證事實之有無，具有關聯性，得據以推翻原判決所
確認之事實，而為不同之認定，若僅枝節性問題，或所證明之事
項已臻明確，或就同一證據再度聲請調查，自均欠缺其調查之必
要性，未為無益之調查，無違法可言。原判決已敘證李天惠所陳
，僅能證明上訴人欲交付毒品之事實，無從認定其稱雙方非毒品
買賣等語，可採為上訴人有利證據等情之理由稽詳，要非無稽，
原判決採信證人陳怡貞、蕭明財之證詞，認上訴人確有傳送販賣
內容之簡訊予陳怡貞屬實，犯罪事證明確，未再函查及傳喚李天
惠為不必要之調查，亦難指為違法。此外，上訴意旨，就原審採
證認事職權之適法行使及原判決已說明事項，徒憑己見，任意指
摘為違法，且仍為單純事實之爭執，或與判決本旨無關之枝節問
題為爭辯，難謂已符合法定上訴要件，應認其上訴不合法律上之
程式，予以駁回。
據上論結，應依刑事訴訟法第三百九十五條前段，判決如主文。
中    華    民    國  九十九  年    六    月    十    日
                      最高法院刑事第十一庭
                          審判長法官  石  木  欽
                                法官  洪  佳  濱
                                法官  韓  金  秀
                                法官  段  景  榕
                                法官  周  煙  平
本件正本證明與原本無異
                                      書  記  官
中    華    民    國  九十九  年    六    月  二十一  日
                                                      Ｅ

司法院資訊處製作；財團法人民間司法改革基金會備份。
